【裁判字號】    99,訴,329
【裁判日期】    990615
【裁判案由】    毒品危害防制條例
【裁判全文】
臺灣苗栗地方法院宣示判決筆錄           99年度訴字第329號
公  訴  人  臺灣苗栗地方法院檢察署檢察官
被      告  甲○○
指定辯護人  本院公設辯護人  乙○○
上列被告因毒品危害防制條例案件（起訴案號：99年度偵字第21
88號、99年度偵字第2283號、99年度毒偵字第482 號），本院於
中華民國99年6 月15日下午4 時許，在本院第5 法庭宣示判決，
出席職員如下：
                審判長法  官  柳章峰
                      書記官  陳采瑜
                      通  譯  顏子濱
法官起立朗讀判決主文、犯罪事實要旨、處罰條文、附記事項，
及告以上訴限制、期間並提出上訴狀之法院，且諭知記載其內容
：
一、主  文：
    甲○○持有第二級毒品純質淨重貳拾公克以上，處有期徒刑
    拾月；扣案之甲基安非他命參包（合計驗餘淨重柒拾柒點捌
    貳壹玖公克）均沒收銷燬之。又明知為禁藥，而轉讓，處有
    期徒刑陸月。應執行有期徒刑壹年貳月；扣案之甲基安非他
    命參包（合計驗餘淨重柒拾柒點捌貳壹玖公克）均沒收銷燬
    之。
二、犯罪事實要旨：
（一）甲○○曾因施用毒品案件，經本院裁定送觀察、勒戒後，
      認無繼續施用毒品之傾向，於民國99年2 月10日出所，由
      台灣苗栗地方法院檢察署檢察官於99年2 月24日，以98年
      度毒偵字第1393號、98年度毒偵字第1535號及99年度毒偵
      字第11號為不起訴處分確定。詎其仍不知悔改，基於供自
      己施用第2 級毒品甲基安非他命之犯意，於99年3 月2 日
      某時許，在某不詳地點，向某真實姓名年籍均不詳之人，
      購買第2 級毒品甲基安非他命（含袋重85 .99公克以上）
      後，即非法持有之，並有下列轉讓及施用之犯行：
 （1）甲○○明知甲基安非他命係公告禁止之禁藥，竟基於轉讓
      禁藥及第2 級毒品甲基安非他命之犯意，於99年3 月3 日
      上午9 時許，在其苗栗縣後龍鎮○○街208 號住處，因蔡
      志強之索討，將甲基安非他命1 包（含袋重4.4 公克以上
      ），無償轉讓給蔡志強，蔡志強受讓後，旋即在上揭處所
      後方倉庫內，以燒烤方式，施用第2 級毒品甲基安非他命
      1 次（蔡志強施用毒品部分，由檢察官另案偵辦）。
 （2）甲○○基於施用第2 級毒品甲基安非他命之犯意，於99年
      3 月3 日上午10時許，在其苗栗縣後龍鎮○○街208 號住
      處附近土地公廟之廁所內，將其上開持有之甲基安非他命
      ，取出一小部分，以燒烤方式，施用第2 級毒品甲基安非
      他命1 次。
 （3）嗣苗栗縣警察局刑警大隊員警，於99年3 月3 日下午4 時
      許，在苗栗縣苗栗市○○路833 巷37之1 號前空地，查獲
      甲○○、蔡志強等人之汽車竊盜案件時，在蔡志強身上及
      腳旁地上扣得上揭第2 級毒品甲基安非他命共4 包，其中
      3 包係甲○○所持有，經送驗後，其中編號1 之甲基安非
      他命送驗前淨重35.5119 公克（驗餘淨重35.4899 公克，
      純質淨重31.4813 公克），編號2 之甲基安非他命送驗前
      淨重35.1046 公克（驗餘淨重35.0864 公克，純質淨重31
      .4186 公克），編號3 之甲基安非他命送驗前淨重7.2565
      公克（驗餘淨重7.2456公克，純質淨重6.4510公克），合
      計送驗前淨重77.873公克，純質淨重69.3509 公克，驗餘
      淨重77.8219 公克。甲○○除向警方坦承上情外，並同意
      警方對其採尿送驗結果，其尿液確呈有甲基安非他命陽性
      反應。另蔡志強則向警方供出其身上之甲基安非他命1 包
      （含袋重4.4 公克），係甲○○無償送給其施用。
（二）案經苗栗縣警察局移送台灣苗栗地方法院檢察署偵辦，及
      由該署檢察官簽分偵查起訴。
三、處罰條文：
    毒品危害防制條例第10條第2 項、第11條第4 項、藥事法第
    83條第1項。
四、附記事項：
（一）「查甲基安非他命雖係第2 級毒品，但其亦屬於藥事法所
      稱之禁藥（即藥事法第22條第1 款所稱之「經中央衛生主
      管機關明令公告禁止製造、調劑、輸入、輸出、販賣或陳
      列之毒害藥品」）。而明知為禁藥而轉讓者，藥事法第83
      條亦定有處罰明文。故行為人明知為禁藥即甲基安非他命
      而轉讓予他人者，除成立毒品危害防制條例第8 條第2 項
      之轉讓第2 級毒品罪外，亦構成藥事法第83條第1 項之轉
      讓禁藥罪，此係屬同一犯罪行為而同時有二種法律可資處
      罰之法條（規）競合情形，應依「重法優於輕法」、「後
      法優於前法」等法理，擇一處斷。查毒品危害防制條例第
      8 條第2 項轉讓第2 級毒品罪之法定本刑為6 月以上5 年
      以下有期徒刑，得併科新台幣70萬元以下罰金。而93年4
      月21日修正後藥事法第83條第1 項轉讓禁藥罪之法定本刑
      為7 年以下有期徒刑，得併科新台幣5 百萬元以下罰金。
      且原判決並未認定上訴人轉讓安非他命之情節（亦即其轉
      讓之數量及對象），有應依毒品危害防制條例第8 條第6
      款及第9 條之規定加重其刑至二分之一之情形。則修正後
      藥事法第83條第1 項之罪之法定本刑，顯較毒品危害防制
      條例第8 條第2 項之罪之法定本刑為重，依前述「重法優
      於輕法」之法理，本件上訴人轉讓安非他命部分之行為，
      自應優先適用藥事法第83條第1 項之規定處斷。」（最高
      法院97年度台上字第3490號判決要旨參照）。本案被告甲
      ○○轉讓甲基安非他命之犯行，因其轉讓之數量僅含袋重
      約4.4 公克，未逾淨重10公克以上，依最高法院上開判決
      要旨說明，應成立藥事法第83條第1 項之轉讓禁藥罪，起
      訴書雖認被告甲○○係犯毒品危害防制條例第8 條第2 項
      之轉讓第2 級毒品罪，然業經公訴檢察官於本院審理時，
      當庭變更起訴法條為藥事法第83條第1 項之轉讓禁藥罪，
      本院自毋庸再變更起訴法條，附此敘明。
（二）實務上向來認為施用毒品係持有毒品之高度行為，惟最高
      法院吸收犯之理論，其類型亦非專以「高度行為吸收低度
      行為」為限，尚包括「全部行為吸收部分（階段）行為」
      （最高法院87年度台上字第4461號判決要旨參照）、「重
      度行為吸收輕度行為」（最高法院93年度台上字第2259判
      決要旨參照）等。又所謂高度行為吸收低度行為乃係基於
      法益侵害之觀點，認為當高度行為之不法內涵足以涵蓋低
      度行為時，方得論以吸收犯。98年5 月20日修正之毒品危
      害防制條例第11條，既將同屬持有毒品行為之處罰，依數
      量多寡而分別以觀，顯見立法者有意以持有毒品之數量，
      作為評價持有毒品行為不法內涵高低之標準，並據此修訂
      持有毒品罪之法定刑，俾使有所區隔。因此吾人應可推知
      ，當行為人持有毒品數量達法定標準以上者，由於此舉相
      較於僅持有少量毒品之不法內涵較高，法定刑亦隨之顯著
      提升，縱令行為人係為供個人施用而1 次購入，由於該等
      行為不法內涵，已非原本施用毒品行為所得涵蓋，自不得
      拘泥於以往施用行為吸收持有行為之見解，應本諸行為不
      法內涵高低作為判斷標準，改認持有法定數量以上毒品之
      行為屬重度行為，得吸收施用毒品之輕度行為，或逕認施
      用毒品之輕行為，當為持有超過法定數量毒品之重行為所
      吸收，方屬允當（臺灣高等法院暨所屬法院98年法律座談
      會刑事類提案第15號）。故本案被告甲○○持有逾量第2
      級毒品甲基安非他命，意在供己施用，其施用之輕度行為
      ，應為持有逾量之重度行為所吸收，不另論罪，併此敘明
      。
五、協商判決除有刑事訴訟法第455 條之4 第1 項第1 款於本訊
    問程序終結前，被告撤銷協商合意或檢察官撤回協商聲請者
    ；第2 款被告協商之意思非出於自由意志者；第4 款被告所
    犯之罪非第455 條之2 第1 項所定得以協商判決者；第6 款
    被告有其他較重之裁判上一罪之犯罪事實者；第7 款法院認
    應諭知免刑或免訴、不受理者情形之一，及違反同條第2 項
    「法院應於協商合意範圍內為判決；法院為協商判決所科之
    刑，以宣告緩刑或2 年以下有期徒刑、拘役或罰金為限」之
    規定者外，不得上訴。
六、如有前項得上訴之情形，若不服本件判決，得自收受判決筆
    錄送達之日起10日內，向本院提出上訴書狀，上訴於第二審
    法院。
中    華    民    國    99    年    6     月    15    日
                  台灣苗栗地方法院刑事第三庭
                            書記官  陳采瑜
                      審判長法  官  柳章峰
以上正本係照原本製作。
                            書記官  陳采瑜
中    華    民    國    99    年    6     月    15    日

司法院資訊處製作；財團法人民間司法改革基金會備份。
